臺灣嘉義地方法院民事判決
109年度嘉簡字第814號
原      告  久驊資產管理有限公司

法定代理人  林碧玲  
訴訟代理人  蘇慧玟  
被      告  周經芳  

兼  上一人
訴訟代理人  周經綸  
上列當事人間撤銷贈與行為等事件，本院於民國110年2月2日言
詞辯論終結，判決如下：
    主      文
被告間就如附表所示之土地，於民國106年6月2日所為贈與之債
權行為及於民國106年7月19日所為所有權移轉登記之物權行為均
應予撤銷。
被告周經芳應將如附表所示之土地於民國106年7月19日以贈與為
登記原因所為之所有權移轉登記予以塗銷。
訴訟費用由被告負擔。     
　　事實及理由
一、原告主張：原告現為被告周經綸之合法債權人，此有債權憑
    證、債權讓與證明書、債權讓與通知合法送達文件可稽，被
    告周經綸尚積欠原告新臺幣（下同）291,744元及自92年11
    月14日起至清償日止，按年息10.1%計算之利息，並自92年1
    1月14日起至清償日止，按上開利率20%計算之違約金未清償
    。經查，原告於民國109年11月12日調閱如附表所示之土地
    （下稱系爭土地）異動索引得知，被告周經綸將其所有之系
    爭土地於106年6月1日以贈與之方式辦理移轉予被告周經芳
    ，使其償還能力受影響，顯然有害於原告之債權。按「債務
    人所為之無償行為，有害及債權者，債權人得聲請法院撤銷
    之。」、「債權人依第一項或第二項之規定聲請法院撤銷時
    ，得並聲請命受益人或轉得人回復原狀。」民法第244條第1
    項、第4項定有明文，現被告周經綸以贈與方式將不動產所
    有權移轉登記予被告周經芳，致原告求償無著，該行為顯有
    損害原告之債權，爰依民法第244條第1項、第4項之規定提
    起本訴，請求將被告2人所為贈與之債權行為應以撤銷等語
    。並聲明：如主文第1、2項所示。
二、被告則以：土地有6人持分，周經綸只是其中一人，因為持
    分人太多，會造成太多困擾，為了減少持分，單純化，為符
    合家產的完整性，所以周經綸才會用無償方式贈與給弟弟周
    經芳，周經綸並沒有要從中獲得利益。周經綸從上次強制執
    行後就沒有再還款了，因被拍賣的房子價值大於債務，但被
    賤價拍賣，以致影響償還債務，且因經濟因素無法還款，周
    經綸身為債務人，欠債還錢是天經地義，有與原告在談要如
    何還款，希望原告能夠接受等語。並聲明：原告之訴駁回。
三、得心證之理由：
  ㈠按民法第244條之撤銷權，依同法第245條規定，自債權人知
    有撤銷原因時起，1年間不行使，或自行為時起，經過10年
    而消滅。上開法定期間為除斥期間性質，其時間經過，權利
    即告消滅，非如消滅時效得因中斷或不完成之事由而延長，
    是此項除斥期間有無逾期，縱未經當事人主張或抗辯，法院
    亦應先為調查認定，以為判斷之依據。經查，原告曾於民國
    109年11月12日申請系爭土地之登記謄本、異動索引，有中
    華電信股份有限公司數據通信分公司109年12月7日數府三字
    第1090003375號函暨其檢送之資料附卷可稽，原告於上開時
    日請領登記謄本、異動索引時，已知悉系爭土地於106年7月
    19日完成移轉登記，而原告於109年11月24日向本院提起本
    件訴訟，此有起訴狀上之收狀章可稽，則原告行使上開撤銷
    之權利，未逾法定1年除斥期間，合先敘明。
　㈡原告主張被告周經綸積欠原告291,744元及自92年11月14日起
    至清償日止，按年息10.1%計算之利息，並自92年11月14日
    起至清償日止，按上開利率20%計算之違約金未清償；被告
    周經綸於106年7月19日將其所有之系爭土地以贈與為原因，
    移轉所有權登記予被告周經芳等情，業據其提出臺灣桃園地
    方法院90年執字第5701號債權憑證、債權讓與證明書、土地
    登記謄本、異動索引等件為證，並有本院調取系爭土地之所
    有權移轉登記資料在卷可稽，且為被告所不爭執，自堪信為
    真實。
　㈢按債務人所為之無償行為，有害及債權者，債權人得聲請法
    院撤銷之；債權人依第1項或第2項之規定聲請法院撤銷時，
    得並聲請命受益人或轉得人回復原狀，民法第244條第1項、
    第4項前段分別定有明文。復按債權人行使民法第244條規定
    之撤銷權，以債務人之行為有害及債權為其要件之一。此之
    所謂害及債權，乃指債務人之行為，致積極的減少財產，或
    消極的增加債務，因而使債權不能獲得清償之情形（最高法
    院81年台上字第207號判決意旨參照）。經查，原告主張被
    告周經綸將系爭土地移轉予被告周經芳，係屬無償行為乙節
    ，為被告所自承，應堪認定。被告周經綸積欠原告債務尚未
    清償，已如前述，本院依職權調取被告周經綸財產所得資料
    結果，其於108年間所得約9萬餘元，名下房屋、汽車之財產
    總額約5千餘元，有稅務電子閘門財產所得調件明細表在卷
    可參，堪認被告周經綸已無力清償債務甚明。而被告周經綸
    於無力清償債務之際，仍將其所有系爭土地贈與移轉登記予
    被告周經芳，確有害及原告之債權甚明。從而，原告依據民
    法第244條第1項、第4項規定，請求被告間就系爭土地，於1
    06年6月2日所為贈與之債權行為及於106年7月19日所為所有
    權移轉登記之物權行為均應予撤銷，及請求被告周經芳應將
    系爭土地於106年7月19日以贈與為登記原因所為之所有權移
    轉登記予以塗銷，為有理由，應予准許。
四、本件事證已臻明確，兩造其餘攻擊防禦方法，核與判決結果
    不生影響，爰不逐一論述。
五、訴訟費用負擔之依據：民事訴訟法第78條、第85條第1 項。
中　　華　　民　　國　　110 　年　　2 　　月　　19　　日
                  臺灣嘉義地方法院嘉義簡易庭
                                  法　官　孫偲綺
以上正本係照原本作成。
如對本判決上訴，須於判決送達後20日內向本庭（嘉義市文化路
308之1號）提出上訴狀（均須按他造當事人之人數附繕本）。如
委任律師提起上訴者，應一併繳納上訴審裁判費。
中　　華　　民　　國　　110 　年　　2 　　月　　19　　日
                                  書記官  李珈慧
附表：
編號 土地坐落 面積（平方公尺） 權利範圍 1 嘉義縣○○鄉○○段000地號 23.98 1/6 2 嘉義縣○○鄉○○段000地號 28.50 1/6